臺灣高等法院高雄分院刑事判決　　　　　九十一年度上易字第一四五五號
　　上　訴　人
　　即　被　告　甲○○
右上訴人因贓物案件，不服臺灣高雄地方法院九十一年度易字第二五六一號中華民國
九十一年九月十六日第一審判決（起訴案號：臺灣高雄地方法院檢察署九十一年度偵
字第一０六三四號），提起上訴，本院判決如左：
      主      文
原判決撤銷。
甲○○故買贓物，處拘役伍拾日，如易科罰金，以參佰元折算壹日，緩刑貳年。
      事      實
一、甲○○明知綽號「全仔」之成年男子（姓名年籍均不詳），於（下同）民國九十
    一年一月間，在高雄縣大寮鄉某處向其兜售之ＮＯＫＩＡ牌三二一０型行動電話
    一支（序號：000000000000000號）係屬不法竊取而來之贓物（
    乙○○所有，業於同年一月十九日報失竊），竟以新台幣（下同）一千元之代價
    ，向之購買，並於同年一月底，在高雄縣鳳山市五甲某國宅社區將該支行動電話
    以一千一百五十元售價賣予不知情之吳康弘。嗣因吳康弘使用該支行動電話，為
    警於同年三月二十七日中午十二時三十分許，根據通聯紀錄循線取回該支行動電
    話，並循線查獲上情。
二、案經高雄縣警察局鳳山分局報請臺灣高雄地方法院檢察署檢察官偵查起訴。
    理  由
一、訊據被告固坦承於右揭時、地以一千元價格，向綽號「全仔」之不詳姓名年籍男
    子購買上開手機一情不諱，惟否認有何故買贓物犯行，辯稱：我確實有跟「全仔
    」買手機，但我不知道那是贓物，我是以一千元向他買云云。惟查：
  (一)上開行動電話係被害人乙○○於九十一年一月十九日上午九時許，在位於高雄縣
    鳳山市○○路四二二巷二六弄八之一號住處遭竊一情，業經被害人乙○○於原審
    偵審中陳稱綦詳，並有照片二紙、贓物領據及高雄縣警察局鳳山分局扣押物品目
    錄表各一紙附卷可稽，是上揭手機為失竊之贓物無訛。
  (二)被告於警訊時雖辯稱：「是我於九十一年一月底換給吳康弘的：：：」云云，惟
    其於檢察官偵查中則改稱：「：：：購買時間我已不記得。（問：購買時間是今
    年或去年？）不記得」云云，嗣又改稱：「（三二一０手機何來？）九十一年一
    月向『全仔』買的：：」云云。衡諸常情，一般人對親身經歷之記憶係隨時間之
    經過遺忘，而非時而遺忘，時而憶起，被告於警訊時對收買該行動電話時間能立
    即回答，於檢察官偵查中同年六月七日第一次偵訊時，縱經提示係今年或去年，
    均稱已遺忘；然於相隔一個月，同年七月二日第二次偵訊時，竟復又「憶起」，
    顯與常情有違，從而被告辯稱不知該行動電話係贓物云云，已非無疑。被告於檢
    察官偵查中又辯稱：「九十一年一月我租在吳康弘（管理）大樓的房間，經過時
    ，吳某看到我用ＮＯＫＩＡ三二一０手機，就想要向我買，他說要用一千元跟他
    的六一五０手機向我買，但沒有當場給我一千元，剛好他房客在旁邊說要買六一
    五０那支手機，我就以一千元要賣他，他們還尚欠我二千元，過了三、四天，吳
    某只給我一千一百五十元」云云，核與證人吳康弘於檢察官偵查中結證稱：「：
    ：有一天黃女來向我兜售中古手機，他前後來好幾次，每次都拿不同的手機，有
    一天（時間忘了），他拿了ＮＯＫＩＡ三二一０手機要賣我，我本來想說不要，
    結果二個大樓住戶下樓經過看到，說想要買我的ＮＯＫＩＡ六一五０，我說要賣
    他一千元，他說好，我就拿了一千元，問黃女一千元是否要賣，他說不要，後來
    我再給他一百五十元：：」等情不符（見偵查卷第十一頁背面）。按證人吳康弘
    與被告素無仇隙，此分別經被告及證人吳康弘供明，證人吳康弘亦非本件被告，
    與被告無利害關係，實無設詞誣陷之必要。其證言應屬可信，是被告所辯，應不
    足採。
  (三)被告於檢察官偵查中，且供稱：「（如何買賣中古手機？）這行業做久了，大家
    就知道了，我做一、二年了」「（有無店面？）沒有」云云，按被告既已買賣中
    古手機一、二年，即應會注意及手機來源是否正當，而被告始終無法供稱「全仔
    」之真實姓名年籍或聯絡方法，是其所述之交易方式及過程均異乎常情。又上開
    手機價值約三千元一節，亦據被害人於警訊時陳明在卷，該手機現有價值遠遠高
    於被告出價之一千元，被告顯係以不相當之價格故買該手機，實難認其不知該手
    機係贓物。
  (四)綜上所述，足見被告所辯不知係贓物云云，顯係事後卸責之詞，無可採信。事證
    明確，被告故買贓物犯行洵堪認定。
二、核被告所為，係犯刑法第三百四十九條第二項之故買贓物罪。原審予以論罪科刑
    ，固非無見；然查被告係於高雄縣大寮鄉某處向綽號「全仔」之男子購買前開行
    動電話，再於高雄縣鳳山市五甲國宅社區將該行動電話轉手予吳康弘，業據被告
    供明在卷，原審就被告犯罪地點竟漏未記載，致事實有欠明確而有未洽，被告上
    訴指摘原判決量刑太重，雖無理由，惟原判決既有可議，即屬無可維持，應由本
    院將原判決撤銷，審酌被告貪圖小利，購買贓物，使竊賊得有銷贓之管道，助長
    竊盜犯行，惟念其所圖利得不多，且其以撿破爛維生，家境清貧，有里長證明書
    附卷可考等情狀，爰仍如原判決科處被告拘役伍拾日，並諭知易科罰金之折算標
    準。又被告前未曾受有期徒刑以上刑之宣告，經此偵審程序之教訓，當知警惕，
    應無再犯之虞，本院認所宣告之刑以暫不執行為適當，爰併予諭知緩刑貳年，用
    啟自新。
據上論斷，應依刑事訴訟法第三百六十九條第一項前段、第三百六十四條、第二百九
十九條第一項前段、刑法第三百四十九條第二項、第四十一條第一項、第七十四條第
一款，罰金罰鍰提高標準條例第一條前段、第二條，判決如主文。
本案經檢察官陳新慶到庭執行職務。
中    華    民    國     九十一     年      十一      月      二十九    日
                              臺灣高等法院高雄分院刑事第四庭
                                  審判長法官  蕭權閔
                                        法官  李嘉興
                           法官  陳吉雄
右正本證明與原本無異。
不得上訴。
                                      書記官  黎  珍
中    華    民    國     九十一     年      十二      月        二      日
附錄：本判決論罪科刑法條：
刑法第三百四十九條第二項
搬運、寄藏、故買贓物或為牙保者，處五年以下有期徒刑、拘役或科或併科一千元以
下罰金。
                                                                  Ａ
